臺灣臺北地方法院刑事判決　　　　　　　96年度易字第1289號
公　訴　人　臺灣臺北地方法院檢察署檢察官
被　　　告　甲○○
上列被告因毒品危害防制條例案件，經檢察官提起公訴（96年度
毒偵字第1351、1371號），經被告就被訴事實為有罪之陳述，由
本院合議庭裁定進行簡式審判程序，判決如下：
    主  文
甲○○施用第一級毒品，累犯，處有期徒刑壹年肆月。扣案如附
表所示之第一級毒品海洛因、及含第二級毒品安非他命殘渣袋壹
包均沒收銷燬；又扣案之分裝杓壹支沒收。
    事  實
一、甲○○前於民國90年間因持有第二級毒品案件，經本院以90
    年度易字第1672號判決處處有期徒刑4 月確定，於92年4 月
    30日易科罰金執行完畢。另前於89年間因施用第二級毒品安
    非他命案件，經本院以89年度毒聲字第2929號裁定送勒戒處
    所觀察、勒戒後，認無繼續施用毒品之傾向，於90年3 月6
    日期滿釋放，經臺灣臺北地方法院檢察署檢察官於90年3 月
    7 日以89年度毒偵字第3457號不起訴處分確定。後(1)於91年
    間，再度因施用第一級、第二級毒品案件，經本院以92年度
    毒聲字第146 號裁定，送勒戒處所觀察、勒戒後，因毒品危
    害防制條例修正後於93年3 月8 日釋放，然經本院以93年度
    易字第539 號判決處有期徒刑9 月、7 月，應執行有期徒刑
    1 年2 月；更再(2)於94年間，因施用第一級、第二級毒品案
    件，經本院以95年度訴字第301 號判決處有期徒刑8 月確定
    ；前開(1)、(2)二案接續執行，於96年2 月14日縮短刑期假釋
    出監，至96年6 月18日始為期滿。於假釋期間，竟又基於施
    用第一級毒品海洛因、第二級毒品安非他命之集合犯意，先
    後於96年4 月12日下午6 時許、96年4 月16日下午5 時許，
    均在在臺北市大安區○○○路○ 段107 巷5 弄25號5 樓住處
    ，以將安非他命、海洛因均置入玻璃球內，施用加熱後產生
    之煙霧方式，施用第一級毒品海洛因、第二級毒品安非他命
    。嗣(1)於96年4 月13日凌晨0 時45分許，在臺北市大安區○
    ○○路○ 段107 巷口，為警臨檢盤查時，扣案：於甲○○身
    上扣得如附表所示之海洛因；後又(2)96年4 月17日上午10時
    30分許，在臺北市大安區○○○路○ 段107 巷5 弄25號5 樓
    之1 住處，為警持搜索票搜索，於甲○○使用之房間內扣得
    其所有供施用所用、含第二級毒品安非他命之殘渣袋1 只，
    及分裝杓1 支。
二、案經臺北市政府警察局中山分局、信義分局報告臺灣臺北地
    方法院檢察署檢察官偵查起訴，經本院合議庭裁定進行簡式
    審判程序。
    理  由
一、訊據被告甲○○就於前揭時地施用第一級毒品海洛因、及第
    二級毒品安非他命乙節，於本院調查審理時均自白不諱（見
    96年6月11日筆錄），並查：
  (一)將被告於前開(1)為警查獲時所採尿液，經送臺灣尖端先進生
    技醫藥股份有限公司，以酵素免疫分析法、氣相層析質譜儀
    分析法檢驗確認，結果認該尿液中呈安非他命、甲基安非他
    命陽性反應，此有該公司96年4 月18日濫用藥物檢驗報告（
    見偵一卷第48頁）在卷可稽，是被告確有於驗尿前有施用安
    非他命等毒品；復將被告於前開(2)為警查獲時所採尿液，經
    送臺灣尖端先進生技醫藥股份有限公司，以酵素免疫分析法
    、氣相層析質譜儀分析法檢驗確認，結果認該尿液中則呈安
    非他命、甲基安非他命、嗎啡陽性反應，此有該公司96年4
    月25日濫用藥物檢驗報告（見偵二卷第45頁）在卷可稽，是
    被告確有於驗尿前有施用安非他命、嗎啡類（海洛因）毒品
    。
  (二)又扣案如附表所示之白色粉末，經被告自承均係伊所有之海
    洛因等語，且經臺北市政府警察局中山分局局以聯勤204 廠
    製造之煙毒品檢驗Ａ包試劑初步檢驗結果呈海洛因反應，再
    送交通部民用航空局航空醫務中心以氣相層析質譜儀分析法
    複驗，亦認係海洛因成分，此有臺北市政府警察局中山分局
    96年4 月13日查獲涉嫌毒品危害防制條例毒品初步檢驗報告
    單（見偵一卷第24頁）、交通部民用航空局航空衣物中心96
    年5 月2 日航藥鑑字第0960320 號毒品鑑定書（見偵一卷第
    49頁）、照片附卷可稽，足證扣案之物確為海洛因，屬毒品
    危害防制條例第2 條第2 項第1 款所規定之第一級毒品，是
    可佐被告確實持有第一級毒品海洛因以供施用之行為。
  (三)又扣案之殘渣袋內殘渣，經臺北市政府警察局信義分局局以
    聯勤204 廠製造之煙毒品檢驗Ａ包試劑初步檢驗結果呈安非
    他命反應，此有臺北市政府警察局信山分局96年4 月17日查
    獲涉嫌毒品危害防制條例毒品初步檢驗報告單（見偵二卷第
    22頁）、照片附卷可稽，足證扣案之物確為安非他命，屬毒
    品危害防制條例第2 條第2 項第2 款所規定之第二級毒品。
    復另扣有分裝杓等物，是可佐被告確有持有施用所餘之殘渣
    袋、分裝杓。
  (四)復被告前於89年間因施用第二級毒品安非他命案件，經本院
    以89年度毒聲字第2929號裁定送勒戒處所觀察、勒戒後，認
    無繼續施用毒品之傾向，於90年3 月6日 期滿釋放，經臺灣
    臺北地方法院檢察署檢察官於90年3 月7 日以89年度毒偵字
    第3457號不起訴處分確定。後(1)於91年間，再度因施用第一
    級、第二級毒品案件，經本院以92年度毒聲字第146 號裁定
    ，送勒戒處所觀察、勒戒後，因毒品危害防制條例修正後於
    93年3 月8 日釋放，然經本院以93年度易字第539 號判決處
    有期徒刑9 月、7 月，應執行有期徒刑1 年2 月；更再(2)於
    94年間，因施用第一級、第二級毒品案件，經本院以95年度
    訴字第301 號判決處有期徒刑8 月確定乙節，有上開不起訴
    處分書、臺灣高等法院被告前案記錄表附卷可稽。被告於本
    件前揭時地再次施用第二級毒品安非他命之行為，係於前開
    不起訴處分釋放後5 年內第三度施用毒品。
  (五)另有自願受搜索同意書、搜索扣押筆錄、本院96年度聲搜字
    第674號搜索票在卷可查，是依上開卷附之各項文書、證物
    等補強證據已足資擔保被告於本院調查、審理中所為之上開
    任意性自白之真實性，按據刑事訴訟法第156 條之規定，自
    得據被告前開任意性自白及各該補強證據，採信被告任意、
    真實之自白，認本件事證明確，被告犯行洵堪認定，應予依
    法論科。
二、核被告施用第一級、第二級毒品所為，核係犯毒品危害防制
    條例第10條第1 項、第2 項施用第一級毒品罪、施用第二級
    毒品罪。又其持有第一級毒品海洛因、第二級毒品安非他命
    之低度行為為施用之高度行為所吸用，不另論罪。以被告於
    前開(1)查獲時除尿液留有施用安非他命之陽性反應外並扣有
    第一級毒品海洛因，而於4 日後即(2)查獲時尿液更再有第一
    級毒品海洛因、第二級毒品安非他命之陽性反應，而以施用
    毒品具病患人格特質，構成要件本質上含有習慣性反覆為同
    一施用行為之意涵（即學理上所稱「集合犯」），是依被告
    施用毒品之頻率、及成癮性、依賴性相參，應各僅論以包括
    一罪。又被告所犯上開2 罪，係以一行為而觸犯數罪名，為
    想像競合犯，應依刑法第55條規定，從一重之施用第一級毒
    品罪處斷。又被告前於90年間因持有第二級毒品案件，經本
    院以90年度易字第1672號判決處處有期徒刑4 月確定，於92
    年4 月30日易科罰金執行完畢，有臺灣高等法院被告前案紀
    錄表附卷可按，未滿5 年，故意再犯本件有期徒刑以上之罪
    ，為累犯，應依刑法第47條第1 項加重其刑。就被告之犯行
    雖起訴書載認僅應依毒品危害防制條例第10條第2 項之罪嫌
    ，尚有未洽，然已經公訴蒞庭檢察官當庭陳明事實並更正起
    訴法條（見本院96年6 月11日筆錄），且經本院告知起訴事
    實、法條，無礙被告之攻擊防禦，併此敘明。本院爰審酌毒
    品危害防制條例對於施用毒品之被告改以治療、矯治為目的
    ，非重在處罰，是被告違反本罪實係基於「病患性」行為，
    而對他人甚少損害，且被告於本院審理中表示戒毒意願，再
    衡量其施用毒品及其施用時間之長短、此犯罪本質並無損害
    他人等一切情狀，量處如主文所示之刑，以示懲儆。另查(1)
    扣案附表所示之海洛因，係屬毒品危害防制條例第一級毒品
    為違禁物，已如前述，又(2)扣案殘渣袋內含之安非他命粉末
    （該部分之安非他命無法與分裝袋單獨析離），屬毒品危害
    防制條例第2 條第2 項第2 款所規定之第二級毒品，業經被
    告自承明確；故前開扣案(1)、(2)（連同該包裝袋）不問屬於
    犯人與否，均應依毒品危害防制條例第18條第1 項前段違禁
    物之規定，為沒收並諭知銷燬。另扣案之分裝杓，為被告供
    犯罪所用之物，且屬被告所有，業經被告供承明確，爰依刑
    法第38條第1 項第2 款之規定沒收之。
據上論斷，應依刑事訴訟法第273 條之1 、第299 條第1 項前段
，毒品危害防制條例第10條第1 項、第1 項、第18條第1 項前段
，刑法第11條前段、第55條、第47條第1 項、第38條第1 項第2
款，判決如主文。
案經檢察官侯靜雯到庭執行職務
中　　華　　民　　國　　96　　年　　6 　　月　　25　　日
                  刑事第四庭  法　官  郭惠玲
如不服本判決，應於判決送達後10日內，向本院提出上訴狀。
上正本證明與原本無異。
                              書記官  鄭雅文
中　　華　　民　　國　　96　　年　　6 　　月　　25　　日
附錄本案論罪科刑法條全文：
毒品危害防制條例第10條
施用第一級毒品者，處6 月以上5 年以下有期徒刑。
施用第二級毒品者，處3 年以下有期徒刑。
                            9696
毒品危害防制條例第11條
持有第一級毒品者，處3 年以下有期徒刑、拘役或新臺幣5 萬元
以下罰金。
持有第二級毒品者，處2 年以下有期徒刑、拘役或新臺幣3 萬元
以下罰金。
持有專供製造或施用第一、二級毒品之器具者，處1 年以下有期
徒刑、拘役或新臺幣1 萬元以下罰金。
持有毒品達一定數量者，加重其刑至二分之一，其標準由行政院
定之。
附表：（因考量氣候潮塵等因素，均採用最近時之秤重）
┌──┬───┬─────┬────────┐
│編號│毒  品│數量      │贓證物品清單    │
│    │      ├─────┤                │
│    │級  數│驗餘淨重  │                │
├──┼───┼─────┼────────┤
│一  │第一級│壹袋      │96年度青保管字第│
│    │毒品  ├─────┤310號           │
│    │海洛因│零點壹貳柒│                │
│    │      │肆公克    │                │
└──┴───┴─────┴────────┘
